臺灣臺中地方法院交通事件裁定　　　　100年度交聲字第197號
原處分機關　交通部公路總局臺中區監理所
異　議　人
即受處分人　張美雯
上列異議人即受處分人因違反道路交通管理處罰條例案件，對於
交通部公路總局臺中區監理所中華民國99年12月23日所為之裁決
（原處分：中監違字第裁60-HD0000000號違反道路交通管理事
件裁決書），聲明異議，本院裁定如下：
    主  文
原處分關於裁處罰鍰新臺幣肆萬伍仟元部分撤銷。
前項撤銷部分，張美雯不罰。
    理  由
一、原處分機關交通部公路總局臺中區監理所略以：聲明異議人
    即受處分人張美雯（下稱受處分人）於民國98年11月25日2
    時18分許，飲酒後駕駛車牌號碼LOG-048號重型機車，行經
    龍井鄉○○○路、遊園南路口（改制後為龍井區，下同）時
    ，因「酒後駕駛重機車，經呼氣酒精濃度測試值達每公升0.
    96毫克」之違規，經臺中縣警察局烏日分局犁份派出所警員
    以違反道路交通管理處罰條例第35條第1項第1款規定，當場
    舉發，嗣原處分機關於99年12月23日以中監違字第裁60-HD0
    000000號裁決書，依違反道路交通管理處罰條例第35條第1
    項第1款之規定，裁處受處分人罰鍰新臺幣（下同）45,000
    元，並吊扣駕駛執照12個月、施以道安講習，應無不合云云
    。
二、受處分人聲明異議意旨略以：依據行政罰法第26條規定，
    一行為同時觸犯刑事法律及違反行政法上義務規定者，依刑
    事法律處罰之。而受處分人業經檢察官為緩起訴處分，並已
    服義務勞務100小時在案，而監理機關另裁罰受處分人罰鍰
    45,000元，實無再一事二罰處行政罰之必要，請撤銷行政罰
    鍰45,000元，以維持公平正義原則；受處分人目前沒有工
    作，經濟困難，無法再支付監理機關之罰鍰，請求准予撤銷
    罰款之處分等語。
三、按汽車駕駛人，駕駛汽車經測試檢定酒精濃度超過規定標準
    者，處15,000元以上60,000元以下罰鍰，並當場移置保管其
    車輛及吊扣其駕駛執照1年；因而肇事致人受傷者，並吊扣
    其駕駛執照2年；致人重傷或死亡者，吊銷其駕駛執照，並
    不得再考領；又汽車駕駛人飲用酒類或其他類似物後其吐氣
    所含酒精濃度超過每公升0.25毫克或血液中酒精濃度超過百
    分之0.05以上者，不得駕車，道路交通管理處罰條例第35條
    第1項第1款、道路交通安全規則第114條第2款均有明定。查
    本件受處分人駕駛LOG-048號重型機車，於98年11月25日2時
    18分許，行經臺中縣龍井鄉（現改制為臺中市龍井區○○○
    ○路、遊園南路口時，因酒後駕車，經測得呼氣所含酒精濃
    度值達每公升0.96毫克之違規，經臺中縣警察局烏日分局犁
    份派出所警員，以中縣警交字第HD00 00000號舉發違反道路
    交通事件通知單舉發違規等情，固為受處分人所不爭執，並
    有臺中縣警察局舉發違反道路交通管理事件通知單移送聯影
    本附卷可稽，惟受處分人因此一酒後駕車行為，同時觸犯刑
    法第185條之3之不能安全駕駛動力交通工具罪，已另經臺灣
    臺中地方法院檢察署檢察官於98年11月26日以98年速偵字第
    4109號為緩起訴處分在案，並於處分書中載明緩起訴期間為
    1年，受處分人應自緩起訴處分確定之日起8個月內，依該署
    之指定之政府機關、政府機構、行政法人、社區或其他符合
    公並目的之機構或團體提供100小時之義務勞務，並應於緩
    起訴處分確定之日起3個月內，接受該署舉辦之法治教育場
    次2場。並應於緩起訴確定後，依該署觀護人之指定按時至
    該署報到，接受相關規定說明。受處分人業已履行上開緩起
    訴處分所附條件，且緩起訴期滿未據撤銷等情，有臺灣高等
    法院被告前案紀錄表及上開緩起訴處分書各一份附卷可稽。
    是以，受處分人因飲用酒類其呼氣所含酒精濃度超過法定標
    準而駕駛車輛之違規事實，堪稱明確，原處分機關依上揭規
    定裁罰受處分人，原無違誤。
四、惟按95年2月5日正式施行之行政罰法第26條規定：「一行為
    同時觸犯刑事法律及違反行政法上義務規定者，依刑事法律
    處罰之。但其行為應處以其他種類行政罰或得沒入之物而未
    經法院宣告沒收者，亦得裁處之。前項行為如經不起訴處分
    或為無罪、免訴、不受理、不付審理之裁判確定者，得依違
    反行政法上義務規定裁處之。」，其目的在於避免行為人承
    受過度且重複之處罰，即一行為如果發生刑罰法律與行政秩
    序罰競合適用之關係時，基於一事不二罰之法理，經由立法
    程序確立以刑罰優先為原則，此觀諸該條立法理由明確揭示
    ：「一行為同時觸犯刑事法律及違反行政法上義務規定時，
    由於刑罰與行政罰同屬對不法行為之制裁，而刑罰之懲罰作
    用較強，故依刑事法律處罰，即足資警惕時，實無為一事二
    罰再處行政罰之必要，且刑事法律處罰，由法院依法定程序
    為之，較符合正當法律程序，應予優先適用。但罰鍰以外之
    沒入或其他種類行政罰，因兼具維護公共秩序之作用，為達
    行政目的，行政機關仍得『併與裁處』」。故前揭行政罰法
    中關於刑事法律處罰優先且不再處以行政秩序罰之目的，在
    處罰目的與處罰方式相同時，若依刑事法律處罰，行為人已
    接受刑罰而足資警惕，並已發生懲罰之作用，無再使行為人
    陷於雙重處罰之不利益，實無為一事二罰再處行政罰之必要
    ，則關於刑事法律處罰之範圍自應採取實質認定，凡刑事實
    體法或程序法中所規定客觀上剝奪行為人生命、自由、財產
    權利，主觀上亦因制裁之嚴厲性、痛苦性，其強度足以造成
    心理強制而間接達成矯正教化目的之處遇手段，皆應納入其
    中，而不以形式上符合刑法第32條至第34條所定主刑及從刑
    種類者為限，始與前揭法律規範之意旨相符。
五、次按道路交通管理處罰條例第35條第8項固定有汽車駕駛人
    經裁判確定處以罰金低於該條例第92條第3項所訂最低罰鍰
    基準規定者，應依該條例裁決繳納不足最低罰鍰部分之規定
    。惟檢察官以緩起訴命被告向指定之公益團體、地方自治團
    體或社區提供義務勞務，與道路交通管理處罰條例第35條第
    8項經裁判確定處以「罰金」，其性質迥然不同，並無所謂
    差額可言，自無適用該條例之可能（臺灣高等法院臺中分院
    98年度交抗字第981號裁定參照），併予敘明。
六、綜上所述，原處分關於罰鍰部分，依行政罰法第26條第1項
    前段規定，即應依刑事法律處罰之，已無再依上開道路交通
    管理處罰條例第35條第1項裁處行政罰鍰之餘地，受處分人
    據以聲明異議為有理由，原處分就此部分應予撤銷，另由本
    院為受處分人不罰之諭知。至原處分機關所為吊扣受處分人
    駕駛執照12個月，並施以道安講習之行政裁罰，因屬行政罰
    法所稱之「其他種類行政罰」，為兼顧維護公共秩序之目的
    ，原處分機關仍得依法併予裁處，受處分人亦未就此部分處
    分之異議，此部分處分之效力仍續維持。
六、據上論斷，應依道路交通管理處罰條例第87條第2項，道路
    交通事件處理辦法第19條，裁定如主文。
中    華    民    國   100    年    1     月    27    日
                      交通法庭  法  官  洪挺梧
以上正本證明與原本無異。
如不服本裁定，應於收受送達後5日內向本院提出抗告狀。（應
附繕本）
                                書記官  劉雅玲
中    華    民    國   100    年    1     月    27    日